【裁判字號】    97,重上,68
【裁判日期】    971119
【裁判案由】    損害賠償
【裁判全文】
臺灣高等法院民事判決                  97年度重上字第68號
上  訴  人
即反訴被告  丁○○
反訴被告    丙○○
共      同
訴訟代理人  林復宏律師
複代理人    林紹源律師
共      同
訴訟代理人  高靜怡律師
上  訴  人
即反訴原告  甲○
上  訴  人  乙○○
共      同
訴訟代理人  楊政雄律師
上列當事人間請求損害賠償事件，兩造對於中華民國96年12月6
日臺灣士林地方法院95年度訴字第1096號第一審判決各自提起上
訴，上訴人丁○○、甲○並分別為訴之追加及提起反訴，本院於
97年10月22日言詞辯論終結，判決如下：
    主  文
原判決關於命上訴人乙○○給付及其假執行宣告，暨該訴訟費用
部分均廢棄。
前開廢棄部分，上訴人丁○○在第一審之訴及假執行之聲請均駁
回。
上訴人丁○○之上訴及追加之訴均駁回。
上訴人甲○之上訴、反訴及假執行之聲請均駁回。
廢棄改判部分第一、二審訴訟費用由上訴人丁○○負擔。駁回上
訴部分第二審訴訟費用由上訴人丁○○、甲○各自負擔。追加之
訴訴訟費用由上訴人丁○○負擔。反訴訴訟費用由上訴人甲○負
擔。
    事實及理由
壹、本訴部分：
一、於第二審為訴之變更或追加，非經他造同意，不得為之。但
    請求之基礎事實同一者，不在此限。民事訴訟法第446條第1
    項、第255條第1項第2款定有明文。上訴人丁○○於第一審
    原係依民法第360條、第359條、買賣契約第10條及侵權行為
    法律關係為請求，嗣於本院追加依民法第179條規定為不當
    得利返還之請求。惟其前後所主張者，均為上訴人甲○出售
    其所有坐落臺北市○○區○○段3小段971地號土地，及其上
    建物門牌號碼為臺北市○○路3巷2號3樓之房屋，蓄意隱瞞
    系爭房屋之龜裂、傾斜瑕疵，致丁○○受有損害等情。是其
    請求之基礎事實均屬同一，所為訴之追加，應予准許。
二、上訴人丁○○主張：伊前於民國93年9月21日透過永慶房屋
    仲介股份有限公司北投石牌直營店（下稱永慶房屋）居間仲
    介，以新臺幣（下同）1150萬元之價格，向上訴人甲○購買
    其所有坐落臺北市○○區○○段3小段971地號土地，及其上
    建物門牌號碼為臺北市○○路3巷2號3樓之房屋，並以伊之
    妻丙○○為登記名義人。詎甲○及其妻即上訴人乙○○明知
    系爭房屋前因元大建設開發股份有限公司（下稱元大公司）
    所起造之元大臻品新建工程，及易群營造廠股份有限公司所
    承攬起造之第五文明新建工程施工不善，致系爭房屋發生龜
    裂、傾斜，甲○及乙○○二人竟刻意引匿上揭因鄰損致生龜
    裂、傾斜之事實，且保證系爭房屋並無上開瑕疵，致伊認定
    系爭房屋並無龜裂、傾斜等情，迄伊於交屋後進行裝潢時，
    始發現上情。甲○於訂立系爭買賣契約時，既由乙○○擔任
    代理人保證系爭房屋並無物之瑕疵，即已違反品質保證之責
    任。且渠等之欺瞞行為，顯係故意以背於善良風俗之方法，
    加侵害於伊，致伊因此受有地質改良費用372萬元，及系爭
    房地交易價值減損460萬，共計為832萬元之損害。爰依民法
    第184條第1項後段、第185條請求甲○、乙○○連帶賠償損
    害；另民法第359條、第360條規定及系爭買賣契約第10條約
    定，請求甲○負瑕疵擔保及損害賠償責任，而聲明請求：(1)
    甲○、乙○○應連帶給付丁○○832萬元及自起訴狀繕本送
    達翌日起至清償日止按週年利率5%計算之利息；(2)甲○應給
    付丁○○832萬元及自起訴狀繕本送達翌日起至清償日止按
    週年利率5%計算之利息；(3)前2項請求，於其中一人清償，
    另一人於該清償範圍內免除給付義務。原審依侵權行為法律
    關係判決上訴人甲○、乙○○應連帶給付丁○○238萬0908
    元及自95年10月17日起至清償日止按年息5%計算之利息，並
    駁回丁○○其餘請求。丁○○就其敗訴部分不服提起上訴，
    並追加依民法第179條規定為請求，其上訴聲明：(1)原判決
    不利於丁○○部分廢棄。(2)前開廢棄部分，甲○、乙○○應
    再連帶給付丁○○593萬9092元及自95年10月17日起清償日
    止按年息5%計算之利息。(3)前開廢棄部分，甲○應再給付丁
    ○○593萬9092元及自95年10月17日起至清償日止按年息5%
    計算之利息。(4)前二項請求於其中一人清償時，另一人於該
    清償範圍內免除給付義務。(5)願供擔保請准宣告假執行。其
    答辯聲明：上訴駁回。
三、上訴人甲○、乙○○則以：系爭房屋雖於88年間因鄰近工地
    施工不當造成傾斜、龜裂，然已於同年4月間委託臺北市土
    木技師公會鑑定認沈陷情況對主結構體之安全無影響，且於
    同年7月24日依上開鑑定報告所建議之修復方式，完成微型
    樁打設工程予以補強修復完畢。是於93年間系爭買賣契約簽
    訂時，系爭房屋已完全修復，而無任何瑕疵。且上訴人並未
    舉證證明系爭房屋於93年簽約或交屋時有傾斜現象，自不可
    以台灣省土木技師公會96年3月15日之測量結果推測兩造在
    93年訂約時，系爭房屋即有龜裂、傾斜情事存在。縱認系爭
    房屋確有傾斜、龜裂之瑕疵存在，惟系爭買賣契約於93年9
    月21日即已簽訂，並於同年11月間交屋，而依證人施博耀所
    述，丁○○至遲在94年1月底即已知悉系爭房屋狀況，卻於
    95年9月6日始提起本件訴訟，已逾民法第365條所定之6個月
    除斥期間。再者，丁○○前向臺灣士林地方法院檢察署對甲
    ○提出刑事詐欺告訴，並於該案95年2月14日之偵查程序中
    當庭為解除系爭買賣契約之意思表示。退步言，即令丁○○
    非行使解除權，惟其既已表示「希望解除契約」，且甲○隨
    即表示同意，亦可認兩造已合意解除系爭買賣契約，丁○○
    自不得再主張債務不履行之損害賠償。況系爭房屋登記於丁
    ○○之妻丙○○名下，丁○○並非系爭房屋之所有權人，自
    無何權利受到損害，其依共同侵權行為請求甲○、乙○○二
    人連帶賠償亦無理由。再者，系爭房屋龜裂傾斜影響結構安
    全固會減損價格，但不致影響系爭土地之價格，故系爭房地
    因此可能減損之價格自應以建物價值之比例計算。又丁○○
    迄未支出費用施作地盤改良，本無所謂損害可言，況系爭建
    物共有5層樓，甲○至多僅應負擔修復費用之5分之1，而非
    全額。另減損價金請求權與債務不履行之損害賠償請求權僅
    能擇一行使，丁○○將減損價值及修復費用併為請求已屬無
    據。且系爭房屋如經補強修復，其所受之交易價值減損應低
    於鑑價報告所估計之數額等語置辯。其上訴聲明：(1)原判決
    不利於甲○、乙○○部分廢棄。(2)前開廢棄部分，丁○○在
    一審之訴及假執行之聲請均駁回。其答辯聲明：(1)上訴駁回
    。(2)如受不利判決願供擔保請准宣告免為假執行。
四、查上訴人乙○○前代理其夫即上訴人甲○與上訴人丁○○於
    93年9月21日就系爭房地簽訂不動產買賣契約，買賣價金為
    1150萬元，已全部付清，系爭房地亦已交付，並依丁○○指
    定辦理所有權移轉登記予丁○○之妻丙○○。系爭買賣契約
    訂立時，乙○○、甲○均未告知丁○○系爭房屋在88年間曾
    因鄰損發生龜裂、傾斜情事，乙○○並代理甲○在「標的物
    現況說明書」之「是否有損鄰或鄰損狀況」、「是否有龜裂
    傾斜情形」二欄位勾選「否」。上開各情為兩造所不爭執，
    並有不動產買賣契約書、建物及土地所有權狀、標的物現況
    說明書為證（見原審卷第14至30頁），應堪信實。
五、上訴人丁○○主張系爭房屋有龜裂、傾斜之瑕疵，甲○、乙
    ○○蓄意隱暪，應負共同侵權行為責任，連帶賠償伊832萬
    元本息，另依買賣契約法律關係請求甲○負瑕疵擔保責任及
    損害賠償，暨依不當得利法律關係請求甲○返還利得，計83
    2萬元本息云云。上訴人甲○、乙○○則以前詞置辯。茲查
    ：
(一)共同侵權行為部分：
1.按因故意或過失，不法侵害他人之權利者，負損害賠償責任。
  故意以背於善良風俗之方法，加損害於他人者亦同。民法第18
  4條第1項固定有明文。惟就契約訂定而言，基於契約自由立場
  ，於契約所訂範圍內，並不發生侵害權利之問題，須在契約以
  外，被害人仍有利益受到侵害，始得適用民法第184條第1項後
  段規定。
2.上訴人丁○○雖主張上訴人甲○、乙○○故意不告知系爭房屋
  之龜裂、傾斜瑕疵，乃故意以背於善良風俗之方法，加損害於
  伊云云。但查，甲○未告知瑕疵，僅係其應依買賣契約法律關
  係負擔瑕疵擔保責任，尚難認有何背於善良風俗之處。至於上
  訴人乙○○在本件買賣契約中係擔任甲○之代理人，其代理所
  為意思表示均直接對甲○發生效力，故此部分亦屬甲○之買賣
  瑕疵擔保責任，當無背於善良風俗可言。再者，丁○○就系爭
  房屋之瑕疵得依買賣契約法律關係為瑕疵擔保或不履行之損害
  賠償請求，易言之，其因瑕疵所受損害均在買賣契約範圍內，
  是其並未受有契約範圍以外之利益損失，自不得依民法184條
  第1項後段規定而為請求。
(二)瑕疵擔保部分：
1.經查，系爭房屋於88年間確曾因鄰損產生龜裂、傾斜情事，有
  臺北市土木技師公會88年6月5日北土技字第8830690號鑑定報
  告書一份在卷為憑（見原審卷一第68至73頁），並為兩造所不
  爭執。上訴人甲○雖辯稱系爭房屋之龜裂、傾斜已於88年7月
  間修復完畢云云，並提出臺北市土木技師公會88年8月4日北土
  技字第8830981號函為佐。但查，該函內容為：「有關臺北市
  士林區○○路3巷2號安全鑑定報告第10項修復方式建議所述標
  的物傾斜部分，已完成微型樁打設工程予以補強，在正常使用
  下無安全顧慮」（見原審卷一第77頁），是該函僅足敘明針對
  系爭建物之傾斜予以補強，尚無從證明業已扶正。
2.又鑑定證人蔡震邦於原審證稱：系爭建物曾於87年4月間鑑定
  其傾斜率為115分之1，88年5月再次鑑定，傾斜率已達73分之1
  ，96年5月鑑定時最大斜率則達61分之1。依87年之傾斜率以觀
  ，扶正屬大工程，可行性不高，且需費過鉅，所以我們研判87
  年、88年間應該未將系爭建物扶正，充其量只是阻止其繼續傾
  斜等語（見原審卷一第157頁）。另鑑定證人張國欽、蔡震邦
  並於原審證稱：臺北市土木技師公會88年8月4日北土技字第88
  30 981號函文所稱微型樁打設工程並非對系爭建築物扶正，而
  係當時造成系爭建物傾斜之施工單位於其工地所為之補救措施
  ，只是防止系爭建物傾斜繼續惡化，並未予以扶正等語（見原
  審卷一第158頁）。而擔任臺北市土木技師公會88年6月5日北
  土技字第8830690號鑑定報告之鑑定人宋永鑾亦證稱：鑑定報
  告書上所提建議修復方式，並未包括扶正，因為以當時技術擔
  心會有二次傷害，所以建議採非工程性的補償方式等語（見原
  審卷一第172頁），堪認系爭房屋在88年間因鄰損所產生的龜
  裂、傾斜，雖於88年7月間施以微型樁打設工程以為補強，然
  僅係防止其繼續傾斜，而非予以扶正。故系爭房屋於88年7月
  間仍有傾斜之情事，洵堪認定。
3.又原審再次囑託臺灣省土木技師公會鑑定結果認：系爭建物向
  南側方向傾斜，最大傾斜率為1/61，此為系爭建物西南牆角之
  觀測值。次為標的之西北牆角，該處向南傾之傾斜率為1/65，
  再其次為另外二牆角亦皆向南側傾斜，傾斜率分別為1/74、1/
  79。由於有四個傾斜值介於1/100與1/50之間，雖未達嚴重傾
  斜程度，但已形成非結構性之瑕疵，有門窗不能關閉，牆面有
  裂縫，或地板不平令人有不舒適感等之情事。且系爭建物室內
  平頂水平分佈測量成果，除顯現標的物，同樣向南側傾斜外，
  其客廳、書房、餐廳等向東側略傾，而廁所與主臥室向西側微
  傾之現象，表示系爭建物尚有輕微扭曲情形。經與88年6月5日
  臺北市土木技師公會鑑定報告中之傾斜值及傾斜率比較表比對
  結果，本件鑑定測量最大傾斜率已增加2.57倍，顯示系爭建物
  持續傾斜中。同時傾斜一側的土壓力比其他側大，因此傾斜的
  狀況可能會繼續惡化。目前傾斜率雖未達到須重建之地步，但
  標的物目前最大之傾斜率達1/61，已大於影響安全之傾斜率1/
  200，有臺灣省土木技師公會96年5月11日96省土技字第2739號
  鑑定報告在卷可稽（見外放證物）。
4.參以證人即擔任系爭買賣契約仲介之永慶房屋店長施博耀證稱
  ：交屋1、2個月後，丁○○即告知其於進行裝潢時發現系爭房
  屋有傾斜，請伊將房屋狀況轉告甲○，詢問要如何處理等語（
  見原審卷二第9、10頁），堪認系爭房屋於兩造在93年間訂立
  系爭買賣契約時，確有傾斜情事。甲○雖辯稱系爭房屋之傾斜
  應係訴外人遠雄建設於95年間於附近新建房屋所致云云，然鑑
  定人蔡震邦於原審明確證稱遠雄建設的房屋離系爭房屋尚有一
  段距離，應與系爭房屋傾斜無關等語（見原審卷第158頁）。
  是甲○所辯，應無足採。
5.按買賣之物，缺少出賣人所保證之品質者，買受人得不解除契
  約或請求減少價金，而請求不履行之損害賠償；出賣人故意不
  告知物之瑕疵者亦同。民法第360條定有明文。查系爭不動產
  買賣契約書第10條第5項約定「乙方（即甲○）保證本買賣標
  的物於交屋前無存在物之瑕疵（例：傾斜、龜裂等影響結構安
  全或滲漏水、海砂屋、輻射屋…等瑕疵）如有上述情事，除本
  契約另有約定外，乙方應負瑕疵擔保責任。」（見原審卷一第
  17頁）。系爭建物經臺灣省土木技師公會鑑定目前最大之傾斜
  率達1/61，已大於影響安全之傾斜率1/200，詳如前述，是系
  爭建物確存有影響結構安全之傾斜瑕疵，而缺少出賣人所保證
  之品質。且甲○於出售前，明知系爭建物曾於88年間因鄰損產
  生龜裂、傾斜情事，然其代理人乙○○卻於標的物現況說明書
  之「是否有損鄰或鄰損狀況」、「是否有龜裂傾斜情形」二欄
  位勾選「否」（見原審卷一第30頁），顯見其確屬故意不告知
  瑕疵。上訴人丁○○依民法第360條規定請求不履行之損害賠
  償，自屬有據。
6.又系爭建物經原審囑託臺灣省土木技師公會鑑定認：為防止傾
  斜可能繼續惡化，避免主體結構受損，危及周邊建物，建議先
  做整棟5樓樓房之基礎地質改良工作，由有經驗之專業營造業
  廠商，實施適當的地盤加固工法，或其他如加強基礎支撐工法
  等。此項作業雖可防止標的物傾斜，或顯著減輕傾斜，但若要
  修復至未受損前之正常狀況，由施工性、經濟性來看，可行性
  不高。因傾斜扶正在安全上及經濟上可行性不高，僅建議實施
  基地地質改良，穩固結構體，使不再繼續沉陷，概估地盤改良
  低壓灌漿參考修復費用約372萬元，有該公會96年5月11日96省
  土技字第2739號鑑定報告可憑（見外放證物）。而該費用372
  萬元係整棟建物之地質改良費用，業經鑑定人即臺灣省土木技
  師公會技師蔡震邦證述在卷（見原審卷一第158頁），而系爭
  建物為5層樓房，故丁○○就此部分所受損害應以5分之1計算
  ，即74萬4千元。上訴人丁○○主張其所受損害為372萬元全額
  ，洵無足採。
7.承前述，上開工法僅能防止系爭建物之傾斜繼續惡化，尚無法
  扶正，該傾斜瑕疵自已影響系爭建物之交易價格，致使丁○○
  受有交易價格減損之損害。經原審囑託中華徵信不動產估價師
  聯合事務所就此鑑定，亦認：勘估系爭房地因傾斜瑕疵而減損
  價值、標的傾斜所形成建築物使用的不便利性、居住使用的心
  理恐懼性、市場競爭力減損、加速建物折舊現象發生為價格影
  響因素，另參酌臺北市建築物工程施工損害鄰房鑑定手冊、系
  爭房屋傾斜率及臺北市舉辦公共工程對合法建築及農作改良物
  拆遷及違章建築處理辦法之重建價格等情，核算系爭房地之房
  價減損比率，並經綜合加權平均計算後，評估系爭房地因上開
  傾斜減損價值為163萬6908元，有該事務所之不動產時值鑑價
  報告在卷可參（見外放證物）。堪認丁○○尚受有交易價格減
  損之損害163萬6908元。甲○雖辯稱應依房地比例計算云云。
  惟查一般房地均合併出售，本件買賣亦同此市場慣例，並未將
  房地分別標價出售，而前開中華徵信不動產估價師聯合事務所
  為價格鑑定時，就系爭房屋之傾斜對房地交易價格之各項影響
  為整體評估，符合一般市場交易習慣，應足憑信，甲○上開所
  辯，委無足取。
8.上訴人丁○○雖主張系爭房地交易價格之減損應依臺灣省土木
  技師公會鑑定結果所認之40%為準云云。查臺灣省土木技師公
  會鑑定報告固謂系爭房屋因上開傾斜影響減損價值約40%，然
  其所依據者為系爭建物傾斜率平均值1/70，參考台北市建築物
  工程施工損害鄰房鑑定手冊之補償率關係圖，其非工程性補償
  率為40%，故將之視為系爭房屋價格之減損率，此觀該鑑定報
  告第5頁之記載甚明。經查，台北市建築物工程施工損害鄰房
  鑑定手冊中所指非工程性補償，係針對施工損鄰之侵權行為，
  就受災戶之使用不便損害所為之補償，且從其估算時均不考慮
  房屋折舊因素可知，該補償係帶懲罰之色彩，核與本件為單純
  買賣交易行為，為全然不同之法律關係，尚無從比附援引。臺
  灣省土木技師公會逕依該非工程性補償之規定計算作為系爭房
  屋價值減損之數額，未審酌其他條件為綜合評估，顯有未洽，
  自難憑採。
9.綜上，丁○○依民法第360條規定所得請求之損害賠償計為238
  萬0908元（744000 +0000000=0000000）。
10.上訴人丁○○既已依民法第360條規定請求不履行之損害賠償
   ，即無從再依民法第359條規定為減少價金之請求。又上訴人
   甲○係本於買賣契約為價金之受領，非無法律上原因，則丁
   ○○依不當得利規定請求甲○返還價金，於法即有未合。
11.至甲○辯稱系爭買賣契約業經解除乙節，尚無可取（理由詳
   見反訴理由所載）。
六、從而，丁○○依民法第360條規定請求甲○給付238萬0908元
    及自起訴狀繕本送達翌日即95年10月17日（見原審卷一第40
    頁）至清償日止按年息5%計算之利息，洵屬有據，應予准許
    。逾此所為請求，為無理由，應予駁回。其假執行之聲請亦
    失所附麗，應併予駁回。原審判命上訴人甲○如數給付，並
    無違誤。上訴人甲○上訴意旨指摘原判決不當，求予廢棄改
    判，為無理由，應予駁回。至原審判命上訴人乙○○給付及
    其假執行之宣告部分，尚有未洽。乙○○上訴意旨指摘原判
    決不當，求予廢棄改判，為有理由，應由本院予以廢棄改判
    ，如主文第二項所示。另原審就丁○○其餘請求為其敗訴之
    判決，及駁回其假執行之聲請，並無不合。丁○○上訴意旨
    指摘原判決不當，求予廢棄改判，為無理由，應予駁回。另
    其不當得利訴之追加部分，亦無理由，併予駁回。
貳、反訴部分：
一、按於第二審提起反訴，非經他造同意，不得為之。但就同一
    訴訟標的有提起反訴之利益者，不在此限。民事訴訟法第44
    6條第2項第2款定有明文。查反訴被告丁○○於本訴係依買
    賣契約法律關係請求減少價金及損害賠償；反訴原告提起反
    訴主張系爭不動產買賣契約業經解除，無減少價金及損害賠
    償問題，並請求回復原狀；是反訴原告就同一訴訟標的自有
    提起反訴之利益，合乎前揭規定，應予准許。
二、反訴原告主張：反訴被告於台灣士林地方法院檢察署95年度
    偵續字第8號詐欺案95年2月14日偵查庭中，明確表示「我想
    解除契約，這樣的房子我真的不想要。」「我希望解除契約
    」等語，而反訴原告於檢察官詢問是否同意解約時，亦表明
    同意。是反訴被告丁○○顯已當庭為解除契約之意思表示，
    而合法行使解除契約之形成權。退步言，反訴被告丁○○既
    已當庭表示希望解除契約，反訴原告亦隨即表示同意，足見
    兩造至少已合意解除系爭買賣契約。系爭買賣契約既在95年
    2月14日經反訴被告丁○○解除或經兩造合意解除，反訴被
    告依民法第259條規定應負回復原狀，並應自系爭契約解除
    翌日（即95年2月15日）起至遷出房地日止，按月給付相當
    於租金之不當得利。系爭房地租金經中華徵信不動產估價師
    事務所之鑑價，每月至少為3萬0849元。
    另系爭房地之登記名義人為反訴被告丙○○，且有抵押權設
    定登記，故一併請求其塗銷抵押權登記及辦理所有權移轉登
    記。其反訴訴之聲明為：(1)反訴被告丙○○應將系爭不動產
    於94年3月21日所為之抵押權登記予以塗銷，並將系爭不動
    產所有權移轉予反訴原告。(2)反訴被告丁○○、丙○○應自
    系爭不動產遷出，並將系爭不動產返還予反訴原告；暨應自
    95年2月15日起至返還系爭不動產之日止按月給付反訴原告3
    萬0849元。(3)願供擔保請准宣告假執行。
三、反訴被告則以：台灣士林地方法院檢察署95年度偵續字第8
    號詐欺案件於95年2月14日進行偵查庭訊時，檢察官詢問反
    訴被告是否想解除契約時，反訴被告回答：「我覺得的事情
    不應該只有解除契約，那社會沒有公平正義…這樣的房子我
    真的不想要，根本不需要再談。」嗣檢察官再度勸諭反訴原
    告和解，應將心比心等語時，反訴被告均未表示意見，於檢
    察官詢問意見時，僅單純表達談和解之意願，並未說出「我
    希望解除契約」等語，而反訴被告亦從未同意解除契約，至
    多表示願意談和解。是反訴被告從未行使解除權，雙方亦從
    未合意解除契約等語，資為抗辯。其答辯聲明：(1)反訴駁回
    。(2)如受不利判決願供擔保請宣告免為假執行。
四、按未經成立之和解契約，在和解進行中當事人所為讓步之主
    張，不能採為判決之根據（最高法院18年上字第2102號判例
    參照）。查台灣士林地方法院檢察署95年度偵續字第8號詐
    欺案件95年2月14日偵查庭時，檢察官詢問：「那陳先生呢
    ？您希望是怎麼樣？你是不是不想買這個房子？」反訴被告
    丁○○答：「這樣的房子的話，我一點都不想要，根本不需
    要再談下去。」檢察官問：「就是你想解除契約就對啦？」
    反訴被告丁○○答：「我覺得這樣的事情不應該說只有解除
    契約，那社會沒有公平正義…。」嗣經檢察官勸諭雙方以解
    除契約方式和解，反訴原告稱：「對，我一句。我們就買回
    來。」反訴被告丁○○答：「我買這個房子，我花了很多錢
    。」反訴原告稱：「我賣這房子，我也繳了59萬的稅金，我
    繳了仲介費也繳了40幾萬，我把我可愛的廚具也拆了，把我
    家具都拆了，冷氣也全部都拆了。」反訴被告丁○○代理人
    稱：「是不是就這個部分，請記錄下來，那我們回去試著談
    ，就這個部分談，若能談成，我們就陳報。既然被告（即反
    訴原告）也表示朝這個方向走，就是說，我們的前提是，我
    們完全不要這個房子了，那我們，我們可能還要計算一下我
    們中間付出的…」反訴被告丁○○亦稱：「…嗯…就照律師
    這個樣子，我到時候我也要結算一下，我到底花了那一些，
    然後他到底要那一些。」反訴原告稱：「大家要提出一個數
    據，拿收據…」，此有卷附庭訊錄音譯文可稽（見原審卷二
    第92頁至94頁），並經本院當庭勘驗與偵查庭偵訊錄影拷貝
    光碟相符（見本院卷第85頁）。觀其內容，反訴被告丁○○
    及反訴原告所為陳述均係在檢察官勸諭和解之前提下所為之
    讓步，反訴被告丁○○並未行使買賣契約之解除權。而渠二
    人嗣既未成立和解，揆諸前揭判例意旨，自不得以渠等於前
    開偵查庭訊中所為讓步，遽認兩造已合意解除系爭買賣契約
    。
五、綜上，反訴原告主張系爭買賣契約已在95年2月14日經反訴
    被告丁○○解除或經兩造合意解除云云，核非事實。從而其
    依民法第259條規定，請求(1)反訴被告丙○○應將系爭不動
    產於94年3月21日所為之抵押權登記予以塗銷，並將系爭不
    動產所有權移轉予反訴原告；(2)反訴被告丁○○、丙○○應
    自系爭不動產遷出，並將系爭不動產返還予反訴原告；暨應
    自95年2月15日起至返還系爭不動產之日止按月給付反訴原
    告3 萬0849元；洵屬無據，應予駁回。其假執行之聲請亦失
    所附麗，併予駁回。
參、據上論結，本件乙○○上訴為有理由，甲○之上訴及反訴均
    無理由，丁○○之上訴及追加之訴均無理由，依民事訴訟法
    第449條第1項、第450條、第78條、第79條，判決如主文。
中    華    民    國    97    年    11    月    19    日
                    民事第一庭
                        審判長法  官  張耀彩
                              法  官  林金吾
                              法  官  盧彥如
正本係照原本作成。
如不服本判決，應於收受送達後20日內向本院提出上訴書狀，其
未表明上訴理由者，應於提出上訴後20日內向本院補提理由書狀
（均須按他造當事人之人數附繕本）上訴時應提出委任律師或具
有律師資格之人之委任狀；委任有律師資格者，另應附具律師資
格證書及釋明委任人與受任人有民事訴訟法第466條之1第1項但
書或第2項（詳附註）所定關係之釋明文書影本。
中    華    民    國    97    年    11    月    19    日
                              書記官  鄭兆璋
附註：
民事訴訟法第466條之1（第1項、第2項）：
對於第二審判決上訴，上訴人應委任律師為訴訟代理人。但上訴
人或其他法定代理人具有律師資格者，不在此限。
上訴人之配偶、三親等內之血親、二親等內之姻親，或上訴人為
法人、中央或地方機關時，其所屬專任人員具有律師資格並經法
院認為適當者，亦得為第三審訴訟代理人。


司法院資訊處製作；財團法人民間司法改革基金會備份。
